臺灣板橋地方法院刑事判決　　　　　　　　　　　　九十三年度訴字第一七四八號
　　公　訴　人　臺灣板橋地方法院檢察署檢察官
　　被　　　告　甲○○
右列被告因詐欺等案件，經檢察官提起公訴（九十三年度偵緝字第一三五二號），本
院判決如左：
    主      文
甲○○幫助掩飾及隱匿因自己重大犯罪所得財物，處有期徒刑肆月，如易科罰金，以
佰元折算壹日。犯罪所得財物新臺幣壹仟元，沒收，如全部或一部不能沒收時，以
其財產抵償之。
    事      實
一、緣甲○○因失業而缺錢花用，於民國（下同）九十二年九月間（起訴書誤繕為十
    一月間）適見報紙分類廣告刊登租用不特定人開立之金融機構帳戶之訊息，其遂
    以所載電話號碼而與一自稱「李啟德」（真實年籍、姓名不詳之成年男子）聯絡
    ，而甲○○於接洽過程中，雖預見其提供帳戶予他人，可能係供掩飾及隱匿因自
    己重大犯罪所得財物之用，然其猶基於幫助洗錢之未必故意，將國民
    及其所開立如附表編號一所示存款帳戶之存摺、印章、提款卡（金融機構名稱、
    帳號、開戶日期，均詳如附表編號一所示，起訴書誤繕為「民族分行」），於九
    十二年十二月初某日十八時餘，在臺中火車站，以新臺幣（下同）一千元之代價
    ，將之出租而交付於「李啟德」所屬犯罪集團之成員（年籍不詳之成年男子），
    並由該男子當場交付一千元。嗣甲○○之前開帳戶即於犯罪集團為常業詐欺（以
    電話向乙○○佯以中央健康保險局退還健保費為由，使乙○○在匆促之間未及查
    證，且不熟悉退費之行政流程之情況下，於九十二年十二月二十六日十六時五十
    六分許，誤依該犯罪集團指定而至嘉義市彌陀郵局之自動櫃員機操作，將其帳戶
    中之存款七筆〈每筆九萬九千八百六十四元，計六十九萬九千零四十八元《起訴
    書誤繕為一百六十萬元》〉轉入該犯罪集團所指定之如附表編號一所示之帳戶〈
    起訴書誤繕為合作金庫「民族」分行〉，另將帳戶中之存款九筆〈每筆九萬九千
    八百六十四元，計八十九萬八千七百七十六元〉轉入其餘由犯罪集團另行指定之
    帳戶）時，供作掩飾及隱匿因自己為常業詐欺所得財物之用（另甲○○雖亦提供
    如附表編號二至編號七所示之帳戶，惟並無證據證明該等帳戶業供掩飾及隱匿因
    自己重大犯罪所得財物之匯款帳戶所用）。嗣因乙○○於當日發現受騙後，立即
    報案由警方轉知合作金庫銀行永和分行，將該犯罪集團指定之帳戶列為疑似供詐
    騙所用者，又甲○○因「李啟德」告知無法轉帳，乃於九十二年十二月二十九日
    十四時十分（起訴書誤繕為十七時）許至合作金庫銀行永和分行（位於臺北縣永
    和市○○路五七五號）辦理轉帳事宜時，經銀行人員報警而於同日十七時許經警
    當場查獲。
二、案經臺北縣政府警察局永和分局移送臺灣板橋地方法院檢察署檢察官偵查起訴。
    理      由
一、訊據被告甲○○坦承前揭與自稱「李啟德」之成年男子聯絡並提供帳戶供他人使
    用等情，然矢口否認有幫助洗錢之犯行，辯稱：伊不知前開帳戶嗣供犯罪集團為
    洗錢之用云云。
二、惟查：
（一）被告提供他人使用之如附表編號一所示之帳戶，嗣於他人為常業詐欺（以電話
      向乙○○佯以中央健康保險局退還健保費為由，使乙○○在匆促之間未及查證
      ，且不熟悉退費之行政流程之情況下，於九十二年十二月二十六日十六時五十
      六分許，誤依該犯罪集團指定而至嘉義市彌陀郵局之自動櫃員機操作，將其帳
      戶中之存款七筆〈每筆九萬九千八百六十四元，計六十九萬九千零四十八元〉
      轉入該犯罪集團所指定之如附表編號一所示之帳戶，另將帳戶中之存款九筆〈
      每筆九萬九千八百六十四元，計八十九萬八千七百七十六元〉轉入其餘由犯罪
      集團另行指定之帳戶）時，供作匯入款項之用，業據被害人乙○○於警詢中指
      述綦詳，並有中華郵政公司自動櫃員機交易明細表影本十六紙（見臺灣板橋地
      方法院檢察署九十三年度核退字第三二六四號卷第十九頁至第二十二頁）、合
      作金庫銀行永和分行九十三年十二月三日合金永和存字第○九三○○○六三二
      二號函及所附被告甲○○之開戶基本資料及交易明細各一份（見本院卷第一一
      四頁、第一一五頁）附卷足憑，復徵諸該犯罪集團針對不特定之人以前開方式
      為詐欺犯行，且有多數帳戶足供轉帳之用，而依被害人乙○○及被告所述接洽
      情節，其犯罪集團之成員眾多，顯係反覆為同種類行為為目的之社會活動之職
      業性犯罪，應係觸犯刑法第三百四十條之常業詐欺罪名無疑。
（二）雖被告執前詞置辯；然按一般於金融機構開戶，並無任何限制，若有合法使用
      金融帳戶匯款或交易之需者，均無須支付任何費用，即可自行逕向金融機構申
      請設立帳戶，且在金融機構設立存款帳戶者關於存摺及印鑑章，均關係存款戶
      個人之財產權益，具有專屬性及私密性，除非與存戶本人或具密切之關係者外
      ，一般人均應妥為保管，以防止被冒用，縱因特殊情形偶將存摺、印鑑章交付
      他人之需，亦必瞭解用途後再行提供使用，若將存摺及印鑑章交付不明人士使
      用，極易幫助與財產有關之犯罪工具，此為一般人所得認識之常理，被告係成
      年之人，且自承曾從事信用卡及保險業務招攬（見本院九十三年十二月二十一
      日審判筆錄），自當知之甚明而有預見，詎其竟仍將上開自己設立之銀行帳戶
      ，反於社會常情，收取費用，提供予不詳姓名、年籍之人，足認被告以一千元
      代價，將上開帳戶提供予真實姓名、年籍不詳之成年男子使用，應可預見他人
      執之掩飾及隱匿自己重大犯罪所得財物；況且，質諸被告亦供承：「（為何要
      賣帳戶？）當時只是因為工作不順，沒有生活費。九十一年至九十三年工作不
      穩定。」、「（有無問對方帳戶要做什麼？）有，對方問我有沒有收入，我說
      沒有，他說可以當人頭幫忙報稅。」、「（那你相信嗎？）我有點相信他，『
      當時沒有收入，沒有思考太多』。」（見本院九十三年十二月二十一日審判筆
      錄），據此益見被告有幫助他人掩飾及隱匿因自己重大犯罪所得財物之不確定
      故意甚明，是被告所辯無非圖卸之詞，自無足採信。
（三）至於如附表編號二至編號七所示之帳戶，尚乏證據證明業供掩飾及隱匿因自己
      「重大犯罪」所得財物之匯款帳戶所用，應予敘明。
三、從而，本案事證已臻明確，被告犯行洵堪認定，自應依法論科。
四、核被告甲○○提供帳戶，幫助犯罪集團掩飾及隱匿其常業詐欺犯罪所得財物之行
    為，核係犯洗錢防制法第九條第一項、刑法第三十條第一項前段之幫助掩飾及隱
    匿因自己重大犯罪所得財物罪。被告乃基於幫助之犯意參與洗錢犯行，為幫助犯
    ，應依刑法第三十條第二項之規定，按正犯之刑減輕之。爰審酌被告因失業生活
    困頓而利令智昏，提供帳戶予他人供掩飾及隱匿自己從事重大犯罪所得財物，影
    響社會治安，因犯罪所得財物僅一千元及犯罪後猶有避重就輕情事等一切情狀，
    量處如主文所示之刑，並諭知如易科罰金折算標準，以資懲儆。
五、按犯洗錢防制法第九條之罪者，其因犯罪所得之財物或財產上利益，除應發還被
    害人或第三人者外，不問屬於犯人與否，沒收之。如全部或一部不能沒收時，追
    徵其價額或以其財產抵償之，洗錢防制法第十二條第一項定有明文；所謂因犯罪
    所得之財物，包括犯罪所得之報酬在內，此觀洗錢防制法第四條第二款之規定亦
    明，則被告幫助洗錢所得一千元，並無應發還被害人或第三人之情事，自應依洗
    錢防制法第十二條第一項之規定宣告沒收，如全部或一部不能沒收時，以其財產
    抵償之（因所得財物係金錢，故不生追徵其價額之問題）。
六、至於公訴意旨另略以：被告甲○○所為前揭幫助洗錢之犯行亦同時涉犯刑法第三
    十條第一項、第三百四十條之幫助常業詐欺罪嫌；惟按幫助犯除須對於其實施之
    幫助行為予以認識外，尚須對正犯之犯行有構成要件故意之存在，始克相當；訊
    據被告堅決否認有幫助常業詐欺之犯行，辯稱：伊事前並不知其帳戶係供常業詐
    欺之匯款帳戶之用等語。經查：本件被告提供帳戶供他人使用時，依該存款帳戶
    係供作存、提款及匯款之使用特性以觀，被告可得預見上開帳戶係供作他人掩飾
    犯罪所得款項之用，業如前述，惟尚難逕認其得認識他人實施常業詐欺犯罪之態
    樣及內容，自無從就該正犯所為之常業詐欺構成要件行為予以認識，自不得以幫
    助常業詐欺罪相繩；此外，本院復查無積極證據足資證明被告有幫助常業詐欺之
    犯行，則既不能證明被告有此部分犯行，本應就之諭知被告無罪之判決，惟公訴
    意旨認此部分與被告前開論罪科刑之犯罪事實有想像競合犯之裁判上一罪關係，
    爰不另為無罪之諭知，併此敘明。
據上論斷，應依刑事訴訟法第二百九十九條第一項前段，洗錢防制法第九條第一項、
第十二條第一項，刑法第十一條前段、第三十條、第四十一條第一項前段，罰金罰鍰
提高標準條例第二條，判決如主文。
本案經檢察官陳銘祥到庭執行職務。
中　　　華　　　民　　　國　　九十三　　年　　十二　　　月　　三十  　　日
                              臺灣板橋地方法院刑事第八庭
                                審判長法  官　王　屏　夏
                                      法  官　王　偉　光
                                      法  官　陳  鴻  清
右正本證明與原本無異。
如不服本判決，應於收受送達後十日內向本院提出上訴書狀，其未敘述上訴之理由者
並得於提起上訴後十日內向本院補提理由書（均須按他造當事人之人數附繕本）。
                                      書記官　林　蔚　然
中　　　華　　　民　　　國　　九十三　　年　　十二　　　月　　三十  　　日
附錄本案論罪科刑法條全文：
洗錢防制法第九條：
犯第二條第一款之罪者，處五年以下有期徒刑，得併科新臺幣三百萬元以下罰金。
犯第二條第二款之罪者，處七年以下有期徒刑，得併科新臺幣五百萬元以下罰金。
以犯前二項之罪為常業者，處三年以上十年以下有期徒刑，得併科新臺幣一百萬元以
上一千萬元以下罰金。
法人之代表人、法人或自然人之代理人、受雇人或其他從業人員，因執行業務犯前三
項之罪者，除處罰行為人外，對該法人或自然人並科以各該項所定之罰金。但法人之
代表人或自然人對於犯罪之發生，已盡力監督或為防止行為者，不在此限。
犯前四項之罪，於犯罪後六個月內自首者，免除其刑；逾六個月者，減輕或免除其刑
；在偵查或審判中自白者，減輕其刑。
附表：
┌──┬──────────┬──────────┬──────┐
│編號│ 金 融 機 構 名 稱　│　 帳　  　號　  　 │ 開 戶 日 期│
├──┼──────────┼──────────┼──────┤
│ 一 │合作金庫銀行永和分行│0000000000│九十二年十二│
│　　│　　　　　　　　　　│九九三　　　　　　　│月二日  　　│
├──┼──────────┼──────────┼──────┤
│ 二 │安泰商業銀行長安東路│0000000000│九十一年四月│
│　　│分行　　　　　　　　│三二○○　　　　　　│十九日  　　│
├──┼──────────┼──────────┼──────┤
│ 三 │誠泰商業銀行永和分行│0000000000│九十二年三月│
│　　│                    │三四八　　　　　　　│二十日　　　│
├──┼──────────┼──────────┼──────┤
│ 四 │大眾銀行忠孝簡易型分│0000000000│九十二年十二│
│　　│行（業務已改由文山簡│○七    　　　　　　│月二十四日　│
│    │易型分行辦理）      │                    │            │
├──┼──────────┼──────────┼──────┤
│ 五 │國泰世華銀行館前分行│0000000000│九十二年三月│
│　　│　　　　　　　　　　│○二　　　　　　　　│五日　　　　│
├──┼──────────┼──────────┼──────┤
│ 六 │台新銀行永和分行    │0000000000│九十二年七月│
│　　│　　　　　　　　　　│○四○○　　　　　　│二十九日　　│
├──┼──────────┼──────────┼──────┤
│ 七 │臺北北門郵局    　　│0000000000│九十二年七月│
│　　│　　　　　　　　　　│○○○  　　　　　　│二十八日　　│
└──┴──────────┴──────────┴──────┘
